【裁判字號】    94,易,2155
【裁判日期】    951227
【裁判案由】    動產擔保交易法
【裁判全文】
臺灣臺北地方法院刑事判決              94年度易字第2155號
公  訴  人  臺灣臺北地方法院檢察署檢察官
被      告  丙○○
指定辯護人  本院公設辯護人甲○○
上列被告因動產擔保交易法案件，經檢察官提起公訴（94年度偵
字第19981號），本院判決如下：
    主  文
本件免訴。
    理  由
一、公訴意旨略稱：被告丙○○即櫻之采商行於民國九十四年四
    月十四日，以動產擔保交易附條件買賣之方式，向福灣企業
    股份有限公司（設於臺北市松山區○○○路二十號九樓九○
    二室，下稱福灣公司）購買車牌號碼0253-EH號自小客車一
    部，為動產擔保交易之債務人。雙方約定分期付款總價金為
    新臺幣（下同）九十五萬五千四百九十六元，扣除頭期款二
    十萬元，餘款分三十六期攤還，自九十四年五月七日起至九
    十七年四月七日止，每月一期，每期應繳金額二萬零九百八
    十六元；另標的物停放地點為臺北市○○區○○街三二巷四
    之一號二樓或同街二五巷二之一號一樓附近，在未付清價款
    以前，標的物所有權仍屬於福灣公司所有，丙○○僅得依約
    占有使用，不得任意遷移或為其他處分。詎丙○○在取得上
    開標的物即車輛後，自九十四年七月七日第三期起即未依約
    繳納分期款項，且避不見面，更意圖為自己不法之利益，將
    上開車輛遷移他處藏匿不知去向，經福灣公司派員至約定車
    輛放置處所尋找該車，均無所獲，致福灣公司追索無著而受
    有損害。因認被告涉違反動產擔保交易法第三十八條之罪嫌
    。
二、按案件曾經判決確定者，應諭知免訴之判決，刑事訴訟法第
    三百零二條第一款定有明文。又訴訟上所謂一事不再理之原
    則，關於實質上一罪或裁判上一罪，亦均有其適用，最高法
    院六十年台非字第七七號著有判例。
三、查本件檢察官雖起訴被告違反動產擔保交易法，然查被告除
    於前揭時間，以動產擔保交易附條件買賣之方式向福灣公司
    購買上揭自小客車一部外，尚於九十四年二月二日、九十四
    年六月二十日，以動產擔保交易附條件買賣之方式，向順益
    汽車股份有限公司（下稱順益汽車公司）、臺灣歐利克股份
    有限公司（下稱歐利克公司）分別購買車牌號碼7221-KD號
    、7772-EC號自小客車各一部，且於取得上揭三部自小客車
    （交車時間分別為九十四年二月二日、四月十三日、六月二
    十日）後即馬上將車交付予當舖人員典當（典當日期分別為
    九十四年二月二日、四月十九日、七月二十五日），且本案
    車牌號碼0253-EH號自小客車尚於九十四年五月十九日、五
    月二十五日另曾加典當二次，此有卷附之順益汽車公司告訴
    狀所附之動產擔保交易登記證明書、附條件買賣契約書、分
    期繳款明細表（見九十五年度他字第二一九三號卷第六至八
    頁）、順益汽車公司核對約定書/發票/入金紀錄、客戶交車
    確認表、買賣契約書、刷卡單一張、收入傳票二張、本票一
    張、本票一張、契約書一張（見本院卷第一四六至一五一頁
    、第一五五、一五六頁），歐利克公司告訴狀所附之附條件
    買賣契約書、台北市監理處公告（動產擔保交易登記證明書
    ）、本票影本、入金狀況一覽表（見九十四年度他字第九一
    一○號卷第三至八頁），歐利克公司所陳報之簽收單（交車
    簽收）、福灣公司陳報之新車車主交車確認表（見本院卷第
    一六三、一六六頁）及當票五張（見本院卷第一○八至一一
    二頁）可稽  ，足見被告在以動產擔保交易附條件買賣之方
    式購買上揭三部自小客車之目的係在取得典當款。又被告於
    向順益汽車公司購買車牌號碼7221-KD號自小客車時，未經
    其胞弟乙○○之同意，即以其胞弟為連帶保證人，在前揭契
    約書、本票上偽造乙○○之簽名及印文，偽造乙○○名義之
    契約書及本票各一份，此亦有順益汽車公司所提出之本院九
    十四年度北簡字第二三五八七號宣示判決筆錄、本票一張、
    契約書一張在卷可稽，且證人乙○○於本院九十五年十一月
    八日審理時，亦證述其並未同意擔任被告購車之連帶保證人
    ，亦未授權被告寫契約書、本票，契約書所附之身分證影印
    本亦不是其本人的，再經本院核對卷附之證人乙○○身分證
    影印本（本院卷第一八六、二二一、二二五頁），被告與順
    益汽車公司間所定之上揭契約書所附之乙○○身分證影本確
    實與證人乙○○本人向交通部公路總局台北區監理所辦理汽
    車新領牌照登記，及其向臺北富邦商業銀行申請信用卡時所
    提出之身分證影本不相同（照片及字體均不同），足認該張
    被告所行使之證人乙○○身分證影印本係偽造，是被告就此
    尚涉有偽造文書、偽造有價證券之罪嫌。再被告自承其係因
    向當舖借款無法清償，當舖人員建議她以動產擔保交易附條
    件買賣之方式購車交付典當，以典當款償還原借款，足見被
    告購買上揭自小客車時已經濟擷倨、無任何還款能力，其係
    為取得不法之款項，而向順益汽車公司、福灣公司、歐立克
    公司諉稱欲以動產擔保交易附條件買賣之方式購買自小客車
    ，使該三家公司不知情之承辦人員辦理，陷於錯誤而交付前
    揭自小客車予被告，被告所為顯亦已構成刑法第三百三十九
    條第一項之詐欺取財罪。是本件檢察官起訴被告之犯罪事實
    ，應認被告尚涉犯刑法第三百三十九條第一項之詐欺取財罪
    。再其先後三次詐欺取財、違反動產擔保交易法第三十八條
    之犯行，因時間緊接，所犯分別為構成要件相同之罪名，顯
    係基於概括之犯意而為，依被告行為時即修正前刑法第五十
    六條之連續犯規定，均應論以一罪（查刑法部分條文已於九
    十四年一月七日修正、九十四年二月二日公布，並於九十五
    年七月一日施行，其中第五十六條連續犯之規定業已刪除，
    被告之數次行為依修正後刑法規定即應分論併罰之，顯較依
    修正前刑法第五十六條規定以一罪論，並加重其刑至二分之
    一不利於被告，故應適用修正刑法第五十六條之規定）；又
    其所犯行使偽造私文書、偽造有價證券、詐欺取財及違反動
    產擔保交易法第三十八條之犯行間，有修正前刑法第五十五
    條規定之方法結果之牽連關係（修正後刑法已刪除第五十五
    條牽連犯之規定，比較修正前後刑法之規定，應適用修正刑
    法第五十五條之規定）。
四、又查被告前於九十三年十二月間起至九十四年五月七日止，
    即曾連續多次行使偽造私文書及詐欺取財，經臺灣板橋地方
    法院以九十四年度訴字第一○四○號判決判處有期徒刑五月
    ，後經臺灣高等法院以九十五年度上訴字第一五八四號判決
    撤銷原判決，改判有期徒刑一年，並經最高法院於九十五年
    十月三十一日以九十五年度台上字第五七八八號判決駁回上
    訴確定（以下稱前案），此有上揭判決三份及及臺灣高等法
    院被告前案紀錄表可稽。如上所述，本件被告除違反動產擔
    保交易法外，尚犯詐欺取財罪，且與其先後購買另二部汽車
    涉犯詐欺取財、違反動產擔保交易法與行使偽造私文書、偽
    造有價證券之犯行間，分別有連續犯、牽連犯之裁判上一罪
    關係，而本件犯罪時間又在前案連續犯行之中，顯係基於概
    括犯意為之，為連續犯之裁判上一罪，是被告所為本件之犯
    行，已為前案確定判決效力所及，依照首開說明，本件應諭
    知免訴之判決，又本件經言詞辯論，附此敘明。
五、至於臺灣臺北地方法院檢察署檢察官所移送併案審理之九十
    五年度偵字第三七○六號（告訴人歐利克公司）、九十五年
    度偵字第八六四七號（告訴人順益汽車公司）被告違反動產
    擔保交易法案件，依上所述，雖與本件有連續犯、牽連犯之
    裁判上一罪關係，然本件既經本院認定為前案判決確定效力
    所及，應諭知免訴判決，則本院就此二併案部分即無從審理
    ，應退回檢察官另為適法之處理。
本案經檢察官侯少卿到庭執行職務
據上論斷，應依刑事訴訟法第三百零二條第一款，判決如主文。
中    華    民    國    95    年    12    月    27    日
                  刑事第一庭  審判長法  官  陳興邦
                                    法  官  劉素如
                                    法  官  林春鈴
以上正本證明與原本無異
如不服本判決應於送達後10日內向本院提出上訴狀
                                    書記官  羅欣宜
中    華    民    國    95    年    12    月    27    日


司法院資訊處製作；財團法人民間司法改革基金會備份。
